【裁判字號】    97,交聲,404
【裁判日期】    970716
【裁判案由】    聲明異議
【裁判全文】
臺灣臺南地方法院交通事件裁定         97年度交聲字第404號
處分機關    交通部公路總局嘉義區監理所麻豆監理站
受處分人    甲○○
上列受處分人因違反道路交通管理處罰條例案件，對於交通部公
路總局嘉義區監理所麻豆監理站民國 97年4月14日所為之裁決處
分（麻監裁違字第裁75-M00000000號）聲明異議，本院裁定如下
：
    主  文
異議駁回。
    理  由
一、原處分意旨略以：異議人即受處分人甲○○（下稱異議人）
    於民國97年3月29日22時20分許，駕駛車牌號碼MVN-306號重
    型機車（下稱MVN-306 號機車）行經臺南縣學甲鎮大灣農會
    分部前時，因疑似有酒後駕車之行為，經臺南縣警察局學甲
    分局警員欲對異議人進行呼氣酒精濃度之測試檢定，然直至
    同日23時21分許，異議人雖經警多次勸導，其均不配合而拒
    絕進行呼氣酒精濃度測試，警員遂以異議人有拒絕接受道路
    交通管理處罰條例（下稱處罰條例）第 35條第1項之酒精濃
    度測試檢定之違規行為為由，於同日開立臺南縣警察局南縣
    警交字第M00000000 號舉發違反道路交通管理事件通知單（
    下稱本件舉發通知單）予以舉發，並經原處分機關即交通部
    公路總局嘉義區監理所麻豆監理站（下稱原處分機關）以上
    揭違規事實明確，依處罰條例第35條第4項、第67條第2項規
    定，於97年4月14日以麻監裁罰字第裁75-Ｚ000000000號違反
    道路交通管理事件裁決書，裁處異議人罰鍰新臺幣（下同）
    6萬元，並吊銷駕駛執照、3年內禁考（下稱原處分，又上開
    裁決書舉發違反法條漏載處罰條例第67條第2項）。
二、聲明異議意旨略以：異議人於上揭時地曾由呼氣酒精濃度測
    試儀器施測5、6次，可能該儀器有故障，警員表示無法測出
    ，但警員又不應異議人之要求至醫院抽血檢測，異議人並非
    拒絕進行測試，原處分容有不當，爰聲明異議請求撤銷原處
    分。
三、按警察對於已發生危害或依客觀合理判斷易生危害之交通工
    具，得予以攔停並要求駕駛人接受酒精濃度測試之檢定，警
    察職權行使法第 8條第1項第3款定有明文。又汽車駕駛人拒
    絕接受處罰條例第35條第1項酒精濃度之測試檢定者，處6萬
    元罰鍰並吊銷該駕駛執照、3年內禁考，處罰條例第35條第4
    項、第67條第2項分別立有規定。經查：
  (一)臺南縣警察局學甲分局警員以異議人於97年3月29日22時20
    分許，駕駛車牌號碼MVN-306號機車行經臺南縣學甲鎮大灣
    農會分部前時，因疑似有酒後駕車之行為，經臺南縣警察局
    學甲分局警員欲對異議人進行呼氣酒精濃度之測試檢定，然
    直至同日23時21分許，異議人雖經警多次勸導，其均不配合
    而拒絕進行呼氣酒精濃度測試，致有拒絕接受處罰條例第35
    條第1 項酒精濃度測試檢定之違規行為，而開立本件舉發通
    知單予以舉發，並經原處分機關以上揭違規事實明確，依處
    罰條例第35條第4項、第67條第2項規定，以原處分對異議人
    裁處罰鍰6萬元，並吊銷駕駛執照、3年內禁考等情，有本件
    舉發通知單及原處分各一份可稽。
  (二)舉發之警員乙○○除證稱：我和另二位警員於 97年3月19日
    22時20分許，在學甲鎮大灣農會分部左前方執行擴大臨檢及
    取締酒駕的勤務，當時異議人騎 MVN-306號機車朝我們前來
    ，因為該時路上之機車已經很少，且該機車之行徑有點歪斜
    狀態，我們執行路檢將其攔下，我在攔下後靠近異議人，聞
    到其身上酒味很重，我們請其下車，並且在該機車置物箱內
    發現一瓶剩下四分之一量之白蘭地，我們遂請異議人喝礦泉
    水漱口，再請其進行呼氣酒精測試，異議人雖口含呼氣酒精
    測試吹管，但都未將氣體吹到吹管裡面，呼氣酒精測試儀就
    無法感應，我們有告知異議人如果拒絕酒測會受到 6萬元之
    罰緩及吊照處分，但異議人仍然不配合將氣體吹到吹管裡面
    讓儀器感應，我們還給其喝了兩瓶礦泉水，並請其吹了幾次
    ，其仍然不願意將氣體吹到吹管裡面讓儀器達到能夠感應之
    程度等語。
  (三)再經勘驗拍攝舉發過程之錄影內容，顯示拍攝日期為97年3
    月29日、警員陳述開始攝影之時間為該日22時25分、錄影時
    間共計為16分34秒，而在該錄影期間，見在本件異議人為警
    攔阻之地點，異議人全程均站立陳述，且回答言語流利，並
    無昏迷或無法回應之狀態，警員詢問異議人是否配合進行呼
    氣酒精濃度測試，異議人答稱要抽血檢測，警員告知若非昏
    迷狀態，即不能以抽血方式檢測，並向異議人告知若拒絕進
    行呼氣酒精濃度測試，將受罰鍰及吊銷駕照之處罰，異議人
    喝水漱口後，又表示要去醫院抽血檢測，警員告知異議人並
    未昏迷且能言語陳述，應進行呼氣酒精濃度測試，並請異議
    人配合進行呼氣酒精濃度測試，異議人復喝水漱口後，警員
    將呼氣酒精濃度測試儀器由異議人口含呼氣測試吹管，並告
    知呼氣五秒至儀器產生「嗶」聲始能完成測試，但異議人僅
    數次用口含著吹管而不適當吹氣，致呼氣酒精濃度測試儀器
    因未感應吹氣而未能進行測試，警員並一再請異議人吹氣以
    利進行呼氣酒精濃度測試，若拒測將受罰鍰及吊照之處罰，
    惟異議人在抽煙後，仍僅口含吹管而不適當呼氣，警員一再
    告知異議人不要只含著吹管而不吹氣，但異議人仍只含著吹
    管而完全不吹氣，致儀器完全未感應吹氣而無法進行測試等
    情，有本院97年7月3日勘驗筆錄可憑。
  (四)又異議人先前於92年間即曾因酒後駕車為警攔檢，進行呼氣
    酒精濃度測試發現其呼氣酒精濃度達每公升零點71毫克，經
    臺南地方法院檢察署檢察官以92年度偵字第10146 號案偵查
    後，認其涉犯刑法第185條之3之罪嫌而聲請簡易判決處刑，
    並經本院刑事庭認其觸犯該條犯罪而以92年度營交簡字第41
    2號判決判處罰金銀元6千元確定在案，有臺南地方法院檢察
    署檢察官以 92年度偵字第10146號聲請簡易判決處刑書及異
    議人之臺灣高等法院被告前案紀錄表可稽，是異議人原本即
    有透過呼氣酒精濃度測試儀器進行酒精濃度測試之經驗，且
    證人乙○○尚稱：（問：一般正常將氣體吹入吹管方式，大
    約吹幾秒儀器即可感應測出酒精濃度）約三秒即可等語，而
    異議人亦稱只要含著吹管，朝吹管內吹氣約三秒即可測出酒
    精濃度，其知道應如何呼氣而讓呼氣酒精濃度測試儀器可以
    感應測出酒精濃度等語，可見異議人對於如何適當呼氣而讓
    呼氣酒精濃度測試儀器達到足以感應測出濃度一事，實際上
    具有經驗而無不知之理。再者依前開舉發過程之錄影內容，
    當時異議人回答言語流利，並能正常飲水漱口，復能口含呼
    氣酒精濃度測試儀之吹管以及吸煙，且異議人於本院調查訊
    問中均可正常言語回答，並稱其之肺部在 97年3月29日當時
    並無疾病等語，足見異議人具有適當呼氣而透過呼氣酒精濃
    度測試儀器進行酒精濃度測試之能力，其身體並無任何足以
    妨礙進行呼氣酒精濃度測試之狀態存在。
  (五)又本件警員持對異議人進行呼氣酒精濃度測試之呼氣酒精測
    試器，係器號020157D號，LION牌、SD-400P型號之電化學式
    呼氣酒精測試器，並經我國經濟部標準檢驗局於 96年5月17
    日檢定合格（檢定合格證書單碼： MOJA0000000），合格有
    效期間為一年，且使用次數尚未超過一千次等情，有臺南縣
    警察局學甲分局97年7月10日南縣學警四字第090007102號函
    附及函附之經濟部標準檢驗局 96年5月18日呼氣酒精測試器
    檢定合格證書1 份可憑，則本件警員用於測試異議人呼氣酒
    精濃度之儀器，於對異議人進行測試之時，係經檢驗合格，
    而準確度及正確性均值得信賴之儀器，並無所謂故障而無法
    正常測試之情形可言，異議人主張該儀器可能故障云云，並
    無依據。
  (六)依上所述，警員對於異議人進行攔檢時，由其身上聞到明顯
    之酒味，復於異議人所騎機車之置物箱內發現未飲盡之酒，
    客觀上業足以使警員對於駕駛機車在路上行駛之異議人，產
    生其可能有酒後駕車之合理判斷，警員依法自可要求異議人
    進行呼氣酒精濃度之測試檢定。是異議人明知警員要求其進
    行該項測試，且其知悉如何適當呼氣而讓呼氣酒精濃度測試
    儀器達到足以感應測出濃度，復具有適當呼氣而透過呼氣酒
    精濃度測試儀器進行酒精濃度測試之能力，然其從97年3月1
    9日22時20分許為警攔阻之時，至同日 23時21分許開立本件
    舉發知單之長時間，經警員提供礦泉水漱口，猶對警員一再
    且多次請求適當吹氣而進行呼氣酒精濃度，以及告知拒測將
    受處罰之勸導，僅口含吹管而不適當呼氣，致使呼氣酒精濃
    度測試儀器完全未感應吹氣而無法進行測試，則異議人經由
    不適當呼氣而使呼氣酒精濃測試儀器無法測試出酒精濃度之
    舉動，實已彰顯其存有拒絕接受酒精濃度測試檢定之意，不
    容其否認。
  (七)又證人乙○○業稱在昏迷不醒之狀況下才會採用抽血檢驗酒
    精濃度，當時異議人並無昏迷，尚與我們應答耗了一個多小
    時等語，且依前揭舉發過程之錄影內容，異議人尚能站立及
    言語應答，復未見有何發生事故倒地或昏迷等陷於無法進行
    呼氣酒精濃度測試之情狀，自無須以抽血檢驗方式替代呼氣
    酒精濃度測試之必要，則異議人以抽血檢驗為不願接受呼氣
    酒精濃度測試之理由，不僅欠缺必要性，更由其藉此一再拖
    延而不願接受測試之舉動，益徵其抗拒接受酒精濃度測試檢
    定之意圖。
  (八)從而，異議人拒絕接受處罰條例第35條第1項之酒精濃度測
    試檢定之違規行為，堪予認定，原處分機關據以依處罰條例
    第35條第4項、第67條第2項規定，以原處分進行裁罰，並無
    不當，本件異議為無理由，應予駁回。
四、據上論斷，依道路交通案件處理辦法第19條，裁定如主文。
中    華    民    國    97    年    7     月    16    日
                  交通法庭  法  官  陳威龍
以上正本證明與原本無異。
如不服本裁定，應於收受送達後5日內向本院提出抗告狀。（應
附繕本）
                            書記官  鄭吉裕
中    華    民    國    97    年    7     月    17    日


司法院資訊處製作；財團法人民間司法改革基金會備份。
